【裁判字號】    99,台抗,847
【裁判日期】    991111
【裁判案由】    離婚等
【裁判全文】
最高法院民事裁定              九十九年度台抗字第八四七號
再 抗告 人  何嘉燕
訴訟代理人  邱聰安律師
上列再抗告人因與相對人潘資晃間請求離婚等事件，對於中華民
國九十九年八月二十三日台灣高等法院花蓮分院裁定（九十九年
度抗字第三一號），提起再抗告，本院裁定如下：
    主  文
再抗告駁回。                                            
再抗告訴訟費用由再抗告人負擔。
    理  由
本件再抗告人因與相對人間請求離婚等事件，再抗告人不服台灣
台東地方法院（下稱台東地院）移轉管轄之裁定，提起抗告，原
法院以：再抗告人與相對人結婚後之共同住所地先是在高雄縣鳳
山市○○路八之四號，其後則共同遷往花蓮縣吉安鄉○○村○里
○○街三十九巷十號，並以此為其等共同住所，雖再抗告人於民
國九十九年四月七日將其個人戶籍遷至台東市○○路○段二二○
巷四十六號，然其未曾與相對人在該戶籍地址共同生活，可知兩
造共同住所仍在花蓮縣吉安鄉。又再抗告人主張其與相對人同住
於花蓮期間，相對人對其有不堪同居之虐待，則其離婚之訴之原
因事實，亦係發生在花蓮縣。本件自應專屬台灣花蓮地方法院（
下稱花蓮地院）管轄，抗告人向無管轄權之台東地院起訴，顯有
違誤等詞，爰維持台東地院所為之裁定，駁回再抗告人之抗告。
查民事訴訟法第五百六十八條第一項前段規定，婚姻無效或撤銷
婚姻，與確認婚姻成立或不成立及離婚或夫妻同居之訴，專屬夫
妻之住所地或夫、妻死亡時住所地之法院管轄。該條項所稱之「
專屬夫妻之住所地」，係指專屬夫妻「共同」住所地之法院而言
，此觀該條項文字未規定為「專屬夫或妻之住所地」或「專屬夫
、妻之住所地」，及該條項於七十五年修正時，特揭櫫「依民法
第二十條第二項『一人不得同時有兩住所』之規定，夫妻住所必
屬同一，亦即夫之住所即為妻之住所或妻之住所即為夫之住所，
爰將第一項『專屬夫或贅夫之妻之住所地或其死亡時住所地』修
正為『專屬夫妻之住所地或夫、妻死亡時住所地』」為其立法理
由，並參照民法第一千零二條「夫妻之住所，由雙方共同協議之
；未為協議或協議不成時，得聲請法院定之。法院為前項裁定前
，以夫妻共同戶籍地推定為其住所」之規定自明。本件再抗告人
與相對人之共同住所地為花蓮縣，為原法院所認定，依上說明，
自應專屬花蓮地院管轄。原法院為再抗告人不利之裁定，經核於
法並無違背。再抗告論旨，指摘原裁定適用法規顯有錯誤，聲明
廢棄，非有理由。
據上論結，本件再抗告為無理由。依民事訴訟法第四百九十五條
之一第二項、第四百四十九條第一項、第九十五條、第七十八條
，裁定如主文。
中    華    民    國  九十九  年   十一   月   十一   日
                      最高法院民事第四庭
                          審判長法官  顏  南  全  
                                法官  林  大  洋  
                                法官  沈  方  維  
                                法官  鄭  玉  山  
                                法官  劉  靜  嫻  
本件正本證明與原本無異
                                      書  記  官  
中    華    民    國  九十九  年   十一   月  二十三  日
                                                      K

司法院資訊處製作；財團法人民間司法改革基金會備份。
